臺灣高等法院民事判決
110年度上易字第980號
上  訴  人  陞霖科技股份有限公司

法定代理人  刁建民  
訴訟代理人  何宗翰律師
            徐子評律師
被 上訴 人  李枝盈  
訴訟代理人  吳麒律師  
上列當事人間請求清償借款事件，上訴人對於中華民國110年7月
19日臺灣士林地方法院109年度訴字第1972號第一審判決提起上
訴，本院於111年2月15日言詞辯論終結，判決如下：
    主      文
上訴駁回。
第二審訴訟費用由上訴人負擔。
    事實及理由
一、被上訴人主張：上訴人於民國108年2月22日向伊借款新臺幣
    （下同）60萬元（下稱系爭款項），伊於同日將系爭款項匯
    入上訴人設於中國信託商業銀行城中分行00000000000000號
    帳戶（下稱系爭帳戶）內，兩造就上開借款未約定清償期，
    伊已以起訴狀繕本送達催告上訴人於1個月內返還未果，自
    得依消費借貸之法律關係，請求其給付系爭款項。倘兩造間
    不成立借貸契約，上訴人受領系爭款項，自無法律上原因而
    受有利益，致伊受有損害，伊亦得依不當得利之法律關係，
    請求其返還等情。爰先位依消費借貸之法律關係，備位依不
    當得利之法律關係，求為命上訴人給付60萬元，及自起訴狀
    繕本送達後1個月（即109年12月25日）起，加付法定遲延利
    息之判決。
二、上訴人則以：伊因資金需求而向伊負責人于峻莉借款60萬元
    ，于峻莉因資金不足而向被上訴人商借系爭款項，並由被上
    訴人逕將系爭款項匯入系爭帳戶，伊並未向被上訴人借款，
    亦無不當得利等語，資為抗辯。
三、原審為上訴人敗訴之判決，上訴人不服，提起上訴，其聲明
    ：㈠原判決廢棄。㈡被上訴人於第一審之訴駁回。被上訴人答
    辯聲明：上訴駁回。
四、下列事項為兩造所不爭執，應可信為真實（見本院卷第81至
    82頁，並依判決格式增刪修改文句）：
　㈠被上訴人與于峻莉原為夫妻關係，於109年10月16日兩願離婚
    。二人同為上訴人公司之股東，被上訴人為董事、于峻莉為
    董事長，任期均自107年2月2日至110年2月1日。
　㈡被上訴人於108年2月22日，自其設在永豐商業銀行股份有限
    公司帳號00000000000000號帳戶將系爭款項匯入上訴人系爭
    帳戶。上訴人就系爭款項製作之轉帳傳票，其科目代號、科
    目名稱及摘要記載為：「2193，股東往來」、「于董事長匯
    入（李枝盈）」。
五、兩造之爭點如下：
　㈠被上訴人依消費借貸之法律關係，請求上訴人返還系爭款項
    ，有無理由？
　㈡被上訴人依不當得利之法律關係，請求上訴人返還系爭款項
    ，有無理由？
六、茲就兩造之爭點，說明本院之判斷如下：
　㈠被上訴人依消費借貸之法律關係，請求上訴人返還系爭款項
    ，為有理由：
　⒈按稱消費借貸者，謂當事人一方移轉金錢或其他代替物之所
    有權於他方，而約定他方以種類、品質、數量相同之物返還
    之契約，民法第474條第1項定有明文。又當事人主張與他方
    有消費借貸關係存在者，應就該借貸意思互相表示合致及借
    款業已交付之事實，均負舉證之責任（最高法院98年台上字
    第1045號裁判意旨參照）。原告對於自己主張之事實已盡證
    明之責後，被告對其主張，如抗辯其不實並提出反對之主張
    者，則被告對其反對之主張，亦應負證明之責，此為舉證責
    任分擔之原則。又各當事人就其所主張有利於己之事實，均
    應負舉證之責，故一方已有適當之證明者，相對人欲否認其
    主張，即不得不更舉反證（參照最高法院99年度台上字第48
    3號判決意旨）。
　⒉經查，上訴人於108年2月22日有資金需求，欲向股東借貸，
    于峻莉則向被上訴人商討借款事宜乙節，為兩造不爭執，並
    據證人于峻莉證述在卷（見本院卷第80、94頁）。依被上訴
    人與于峻莉當日LINE簡訊內容（見原審卷第78至82、90至92
    頁），于峻莉於108年2月22日上午10時5分傳送LINE簡訊向
    被上訴人告稱：「建議還是要由我的帳戶轉入，這樣，股東
    往來才一致。麻煩總監了。」，並2度傳送其銀行帳戶帳號
    予被上訴人。被上訴人覆以：「我也是股東，會不會直接匯
    給公司就好，以後別的股東也較沒話說」，于峻莉則答稱：
    「沒問題。」，並傳送「太感動了」的貼圖。嗣被上訴人於
    同日上午11時23分傳送訊息向于峻莉稱：「已經匯到公司了
    ，請查收」，于峻莉則答覆：「謝謝」，並傳送「FYI」貼
    圖，及內容為：「I swear it is from the point of view
     of my accountant.Although I understand your point o
    f view. Added security making sure is from you not m
    e.」、「No problem for me.Thank you.」之簡訊（下合稱
    英文內容簡訊）。稽諸被上訴人與于峻莉間之對話紀錄，被
    上訴人表示其為上訴人股東，可將系爭款項匯入系爭帳戶，
    于峻莉則答覆沒問題，嗣被上訴人將系爭款項匯入系爭帳戶
    後，于峻莉復於LINE簡訊表示感謝，衡以兩造不爭執股東往
    來係指股東與公司間之金錢借貸往來（見本院卷第164頁）
    ，且于峻莉為上訴人公司董事長（見不爭執事項㈠），則被
    上訴人主張兩造間就系爭款項有消費借貸關係存在，即屬有
    據。
　⒊上訴人雖辯稱：伊未向被上訴人借貸系爭款項，上開LINE簡
    訊係于峻莉傳送向被上訴人借貸系爭款項云云。惟查：
　⑴上訴人之負責人為于峻莉，于峻莉與被上訴人於108年2月22
    日時仍為夫妻關係（見不爭執事項㈠），則上訴人對於被上
    訴人匯款至系爭帳戶之原因，當知之甚詳。然上訴人先稱：
    被上訴人係為清償其對于峻莉之債務，自行將系爭款項匯入
    系爭帳戶等語（見原審卷第106、130頁、本院卷第81頁），
    嗣因應證人于峻莉所證系爭款項係其向被上訴人借貸乙節（
    見本院卷第97頁），改稱系爭款項係于峻莉向被上訴人所借
    貸等語（見本院卷第164頁），前後陳述已有不一。又上訴
    人就系爭款項製作之轉帳傳票雖記載「股東往來」、「于董
    事長匯入（李枝盈）」（見不爭執事項㈡），然該轉帳傳票
    係上訴人單方製作，充其量僅能證明系爭款項來源，仍無足
    證明兩造間並無消費借貸關係存在。則上訴人抗辯兩造間並
    無消費借貸關係存在，是否屬實，已非無疑。
　⑵證人于峻莉固證稱：伊係因個人資金不足，遂以自己的名義
    向被上訴人借款，供伊貸予上訴人，伊才會傳送個人銀行帳
    戶給被上訴人，且伊係因被上訴人同意匯款至伊個人銀行帳
    戶，伊才會傳送「太感動了」的貼圖，伊傳送英文內容簡訊
    ，係要被上訴人匯款至伊個人銀行帳戶，對被上訴人才有保
    障，LINE簡訊內容就是要被上訴人匯款至伊個人銀行帳戶云
    云（見本院卷第94至97頁）。然證人于峻莉係在被上訴人表
    示要匯款至系爭帳戶後，即傳送「太感動了」的貼圖（見原
    審卷第80至82頁），則證人于峻莉所證其係因被上訴人同意
    匯款至伊個人銀行帳戶始傳送上開貼圖云云，即與客觀事證
    不符。又證人于峻莉在被上訴人表示欲匯款至系爭帳戶後，
    仍與被上訴人閒聊他事（見原審卷第84至92頁），並在被上
    訴人傳送告知已匯款至系爭帳戶後，則在表達感謝後，傳送
    「FYI」貼圖及上開英文內容簡訊（見原審卷第90、92頁）
    ，而遍觀渠等LINE簡訊全文，未見于峻莉反對被上訴人匯款
    至系爭帳戶，或堅持被上訴人應匯款至其個人銀行帳戶之意
    或舉動。況證人于峻莉亦稱：被上訴人匯款至系爭帳戶，對
    他沒有保障，但既然匯了，伊只好接受等語（見本院卷第96
    頁），可見于峻莉初始雖有意自行向被上訴人借貸供上訴人
    周轉，然因被上訴人表示同為上訴人股東，其匯款至系爭帳
    戶亦符合股東往來，而改以上訴人法定代理人身分，與被上
    訴人就系爭款項成立消費借貸契約。上訴人徒以于峻莉2度
    傳送個人銀行帳戶予被上訴人，辯稱系爭款項係于峻莉借貸
    云云，誠屬無理。又會計科目所謂之「股東往來」，係指股
    東與公司間之金錢借貸往來，業如前述，則上訴人辯稱：于
    峻莉於LINE簡訊表示之「股東往來」，係于峻莉個人與被上
    訴人間之金錢往來云云，亦無可採。上訴人抗辯上開LINE簡
    訊係于峻莉傳送向被上訴人借貸系爭款項，其並未向被上訴
    人借貸云云，自不足取。
　⒋綜上，被上訴人主張兩造間就系爭款項有消費借貸關係存在
    ，為可採信，則被上訴人依民法第474條第1項、第478條規
    定，請求上訴人返還系爭款項，為有理由，應予准許。被上
    訴人先位依消費借貸之法律關係請求上訴人返還系爭款項，
    既有理由，則被上訴人備位依不當得利之法律關係所為請求
    ，自毋庸審酌，附此敘明。
　㈡按給付無確定期限者，債務人於債權人得請求給付時，經其
    催告而未為給付，自受催告時起，負遲延責任。其經債權人
    起訴而送達訴狀，與催告有同一之效力；遲延之債務，以支
    付金錢為標的者，債權人得請求依法定利率計算之遲延利息
    ；應付利息之債務，其利率未經約定，亦無法律可據者，週
    年利率為百分之五，民法第229條第2項、第233條第1項前段
    、第203條分別定有明文。依民法第478條規定，借用人應於
    約定期限內，返還與借用物種類、品質、數量相同之物，未
    定返還期限者，借用人得隨時返還，貸與人亦得定1個月以
    上之相當期限，催告返還。被上訴人請求上訴人返還系爭款
    項為有理由部分，請求被上訴人應自起訴狀繕本送達1個月
    後之翌日即109年12月25日（見原審卷第24頁）起，計付法
    定遲延利息，亦屬有據。
七、從而，被上訴人依消費借貸之法律關係，請求上訴人給付60
    萬元，及自109年12月25日起至清償日止，按年息百分之5計
    算之利息，為有理由，應予准許。原審為上訴人敗訴之判決
    ，核無違誤。上訴意旨指摘原判決不當，求予廢棄改判，為
    無理由，應駁回其上訴。並依民事訴訟法第78條規定，為訴
    訟費用負擔之判決。
八、本件事證已臻明確，兩造其餘之攻擊或防禦方法及所用之證
    據，經本院斟酌後，認為均不足以影響本判決之結果，爰不
    逐一論列。至於被上訴人與于峻莉間之金錢往來情形如何，
    核與本件無涉，兩造就此部分之陳述及舉證（見原審卷第14
    0至158、214至246、272至312、344至360頁），亦不予論駁
    ，附此敘明。
九、據上論結，本件上訴為無理由，爰判決如主文。
中　　華　　民　　國　　111 　年　　3 　　月　　15　　日
                  民事第二十四庭
                      審判長法  官  胡宏文
                            法  官  楊雅清
                            法  官  陳心婷
正本係照原本作成。
不得上訴。
中　　華　　民　　國　　111 　年　　3 　　月　　15　　日

 　　　　　　　　　　　　 　書記官  黃麒倫